臺灣高等法院臺南分院刑事判決　　　　 96年度上訴字第970號
上　訴　人
即　被　告　乙○○
　　　　　　　　　　（現另案臺灣臺南監獄臺南分監執行中）
指定辯護人　本院公設辯護人　丙○○
上列上訴人因違反槍砲彈藥刀械管制條例等案件，不服臺灣臺南
地方法院95年度訴字第1248號中華民國96年6月8日第一審判決（
起訴案號：臺灣臺南地方法院檢察署九十五年度偵字第七九九七
、八０七０、一０四七七、一０四七八、一０五八四號），提起
上訴，本院判決如下：
    主  文
原判決關於乙○○販賣可發射子彈具有殺傷力之改造手槍及定執
行刑部分均撤銷。
乙○○未經許可，共同販賣可發射子彈具有殺傷力之改造手槍，
處有期徒刑陸年，併科罰金新臺幣伍萬元，罰金如易服勞役，以
新臺幣壹仟元折算壹日。附表一編號五、六所示之物均沒收。
    事  實
一、乙○○明知可發射子彈具有殺傷力之改造手槍、子彈，非經
    主管機關許可，不得製造、持有、販賣；甲○○、李慶鴻（
    經判決確定），明知可發射子彈具有殺傷力之改造手槍、子
    彈，非經主管機關許可，不得持有、販賣，渠等三人竟意圖
    營利，共同基於販賣可發射子彈具有殺傷力之改造手槍及改
    造子彈之犯意，於民國（下同）九十五年四月間，因石豐偉
    向甲○○表示欲購買槍彈，甲○○則與李慶鴻謀議以新台幣
    （下同）二萬元之代價向乙○○購買槍彈，再以三萬五千元
    之代價賣予石豐瑋，欲從中賺取差價一萬五千元，並由甲○
    ○、李慶鴻各分一萬元、五千元，甲○○並指示李慶鴻先向
    石豐瑋收取定金二萬元，並向乙○○聯絡販賣槍彈事宜，隨
    之石豐瑋即在臺南縣善化鎮郵局附近先交付二萬元定金予李
    慶鴻，李慶鴻即於同日將二萬元交付予乙○○，約隔二、三
    天後，李慶鴻持未組裝完成之手槍一支、模型子彈二顆予石
    豐瑋，並向石豐瑋收取尾款一萬五千元，然因石豐瑋當場察
    覺李慶鴻所交付者係未組裝完成之手槍及模型子彈，遂要求
    李慶鴻退還一萬五千元，並退還之前已交付之定金二萬元，
    李慶鴻除先退還一萬五千元外，並向石豐瑋表示定金二萬元
    已交付予乙○○，要石豐瑋等候聯繫，李慶鴻遂將上開未組
    裝完成之手槍及模型子彈交給乙○○組裝，九十五年四月二
    十四日，乙○○即以電話與石豐瑋聯繫，並相約至臺南縣新
    市鄉○○路，由乙○○交付改造手槍一支、子彈十三顆予石
    豐瑋，並向石豐瑋收取尾款一萬五千元，嗣後因該改造手槍
    仍無法擊發，石豐瑋乃與甲○○聯絡，經甲○○聯絡乙○○
    ，再由乙○○向石豐瑋取回上開無法擊發之改造手槍，經過
    四、五日之後，乙○○再交付具有殺傷力之仿ＢＥＲＥＴＴ
    Ａ廠８４型半自動手槍製造之改造手槍一支予石豐瑋，石豐
    瑋即未經許可而持有該槍、彈，並將之持往臺南縣新市鄉大
    社村潭頂示範公墓試射，共擊發十顆子彈（石豐瑋經判刑確
    定）。嗣經警持本院核發之搜索票，在石豐瑋住處扣得如附
    表一編號五、六所示之槍彈，並於乙○○住處扣得如附表一
    編號七至十九所示之製造槍彈工具。（被告販賣改造子彈、
    槍枝主要組成零件部分，因被告未上訴而確定）
二、案經高雄市警察局報請臺灣臺南地方法院檢察署檢察官偵查
    起訴。
    理  由
一、訊據被告乙○○坦承不諱，查：
（一）經石豐瑋帶同警方在台南縣新市鄉大社村294-1號前空地
      查獲之改造手槍有殺傷力之事實，有搜索票、拘票、拘提
      報告、搜索筆錄、扣押物品目錄表、照片等在警卷第12-
      16頁可憑, 該槍有殺傷力，亦據內政部警政署刑事警察局
      鑑定明確，有該局九十五年六月十四日刑鑑字第０九五０
      ０七二七五二號槍彈鑑定書附偵8070號卷第6-8頁可稽，
      證人石豐瑋於原審審理時具結證稱：「（問：槍跟子彈來
      源？）跟乙○○買的；（問：過程如何？）一開始我只是
      問甲○○買槍之類的事情，他說他朋友有在用，後來甲○
      ○跟我說，他的朋友就是乙○○；（問：第一次你給他多
      少錢？）第一次我給李慶鴻二萬元，第二次是我拿一萬五
      千元給乙○○；（問：第一次跟第二次拿槍給你的分別是
      何人？）都是乙○○；（問：你交給乙○○一萬五千元的
      錢是子彈的錢嗎？）我不知道，反正我全部交三萬五千元
      給他，包含子彈跟槍枝的錢；（問：在偵查中為何說是李
      慶鴻拿槍彈給你？）第一次確實是李慶鴻拿槍彈給我，但
      是該把槍枝是尚未組裝完成的，那些子彈只是模型子彈一
      、二顆而已，我當時告訴李慶鴻說不想買了，叫他把我在
      二個禮拜前交給他的二萬元還給我，李慶鴻說錢已經交給
      乙○○了，李慶鴻叫我再等一下，他會再跟我聯繫，過了
      幾天，乙○○就打電話給我，說槍彈好了，要尾數的一萬
      五千元，後來我跟乙○○就相約在新市鄉○○○○路，他
      將槍彈交給我，我將一萬五千元給他；（問：後來還有無
      跟乙○○見面？）因為乙○○交給我的槍枝無法擊發，我
      就打電話給甲○○，乙○○又跟我聯絡，乙○○就來跟我
      拿回改把不能擊發的槍枝回去，過了四、五天左右他又拿
      了一把新的黑色的手槍，也是在新市鄉○○○○路交給我
      」等語（見原審卷第二四七頁至二五二頁）；證人甲○○
      於原審審理時具結證稱：「（問：九十五年四月間石豐瑋
      是否有跟你說要買槍彈？）是的；（問：你如何處理？）
      我直接打電話給乙○○；（問：為何不打給別人，卻打給
      乙○○？）大約在案發前的三個月，我有跟他買過槍管；
      （問：電話中有無向乙○○訂購子彈？）有；（問：價錢
      是在電話裡面談妥的？）是的；（問：你跟石豐瑋有無報
      價？）有，我先跟乙○○談妥之後，我再聯絡石豐瑋；（
      問：有無跟李慶鴻聯絡？）有；（問：聯絡的內容？）就
      是請李慶鴻打電話給乙○○，叫李慶鴻把錢拿給乙○○；
      （問：為何在該次筆錄所說的，與剛剛所言不相同？）我
      打電話跟乙○○訂購槍彈，再叫李慶鴻去向石豐瑋收錢來
      交給乙○○」等語（見原審卷第二五二至二五五頁）；證
      人李慶鴻於原審審理時具結證稱：「（如何跟他（指被告
      石豐瑋）接觸？）因為甲○○打電話給我說石豐瑋要買槍
      枝；（問：為何石豐瑋要買槍枝，甲○○要打電話給你？
      ）甲○○叫我打電話跟石豐瑋聯絡買槍的事情；（問：你
      有沒有打電話給石豐瑋？）有，我打電話給石豐瑋，約定
      時間、地點石豐瑋要拿錢給我；（問：拿多少錢？）石豐
      瑋拿了二萬元給我；（問：你跟石豐瑋約在哪裡？）在善
      化鎮的郵局附近；（問：你向石豐瑋拿了錢以後，經過多
      久將錢拿給乙○○？）當天就在台南市交給乙○○；（問
      ：後來有無交槍給石豐瑋？）有，槍是從乙○○那邊取得
      的；（問：你收錢之後多久交槍的？）大約二、三天；（
      問：你交槍給石豐瑋，石豐瑋如何說？）我第一次交槍給
      石豐瑋，石豐瑋拿走以後，電話聯絡跟我說有故障，我跟
      他說我幫他聯絡乙○○，然後我就聯絡乙○○，告訴乙○
      ○東西故障了，要修理；（問：槍枝故障，後來如何處理
      ？）我去跟石豐瑋拿槍枝過去給乙○○修理，後來是乙○
      ○自己將槍枝拿給石豐瑋；（問：你會不會組裝槍枝？）
      不會；（問：乙○○交給你，讓你交給石豐瑋的東西是否
      已經完部組裝完成？）是的，已經組裝完成；（問：你交
      給乙○○多少錢？）我只有交二萬元給乙○○，另外一萬
      五千元是石豐瑋自己交給乙○○的」等語（見原審卷第二
      六０頁至二六七頁），此互核上開三位證人之證詞，均互
      核相符，且與被告自白一致，應可採信。
（二）此外，依卷附九十五年四月二十四日晚上七時四十五分五
      十四秒，證人甲○○（甲）以0000000000號行
      動電話與證人李慶鴻（乙）0000000000號行動
      電話之監察譯文如下：「（乙）：我們晚上拿過去，阿豐
      （指被告乙○○）用好了；（甲）：要拿去哪？你先聽我
      說，我們這一支跟阿豐說二萬而已，你這樣會漏氣，就我
      們自己拿過去；（乙）：他就堅持要去；（甲）：你就跟
      他說，對方你不認識，是我的朋友就好，你知道嗎？不然
      等一下去漏氣，我很不喜歡這種感覺；（乙）：他主要是
      要去試給他們看，喔！我不會講，因為阿豐不知道你賣三
      萬五千元；（甲）：對阿」可稽（見監察譯文表第八頁）
      。可見，被告乙○○確有改造手槍並加以販賣之情甚明，
      是被告乙○○販賣手槍犯行，堪以認定。
二、核被告乙○○所為，係犯槍砲彈藥刀械管制條例第八條第一
    項之未經許可製造、販賣可發射子彈具有殺傷力之改造手槍
    罪。
三、查被告行為後，刑法第28條條文均業於94年2月2日修正公布
    ，於95年7月1日施行，其中：第28條已由原先之「2人以上
    共同實施犯罪之行為者，皆為正犯」，修正為「2人以上共
    同實行犯罪之行為者，皆為正犯」；足見修正後刑法第28條
    之規定，已將陰謀共同正犯及預備共同正犯，排除在共同正
    犯之範疇之外，已涉及犯罪構成要件或處罰內容之變更，自
    屬法律之變更，而有比較新舊法適用之必要，比較結果舊法
    並無不利，應適用舊法即行為時法。被告乙○○就販賣改造
    手槍部份，與被告甲○○、李慶鴻，具有犯意聯絡及行為分
    擔，均為正犯。
四、被告乙○○以一販賣行為，同時販賣手槍及子彈，係一行為
    觸犯數罪名，為想像競合犯，應從一重之槍砲彈藥刀械管制
    條例第八條第一項之未經許可，販賣可發射子彈具有殺傷力
    之改造手槍罪處斷，被告製造手槍並進而販賣，二罪間為牽
    連犯。修正後之刑法刪除第55條關於牽連犯之規定。按件被
    告所犯上開二罪具有牽連犯之關係，依修正前即行為時之規
    定，應從一重之罪處斷；依修正後之刑法既已刪除牽連犯之
    規定，則所犯上述各罪應依數罪併罰之規定分論併罰。比較
    新舊法之規定，修正後之規定並非較有利於被告，依刑法第
    2條第1項之規定，應適用行為時之法律，即適用修正前刑法
    第55條牽連犯之規定，從一重之販賣改造手槍罪處斷。
五、原審予以論罪科刑，固非無見，惟查：(一)原審疏未比較新舊
    法。(二)被告製造改造手槍，並進而販賣，為牽連犯，原判決
    未予論述，尚有未洽。被告上訴，指摘原判決量刑過重，雖
    非有理，惟原判決既有可議，應由本院將原判決此部分及定
    執行刑撤銷改判，爰審酌被告乙○○製造及販賣槍彈犯行，
    嚴重危害社會秩序及安全，不宜輕縱，以儆來茲，及其另犯
    偽造貨幣罪，於96年3月10日入監服刑等素行等一切情狀，
    量處如主文所示之刑。又按修正前刑法第四十二條第三項前
    段規定：「易服勞役以一元以上三元以下折算一日。」，而
    依修正前罰金罰鍰提高標準條例第二條前段規定，就其原定
    數額提高為一百倍折算一日，則本件被告有關罰金易服勞役
    部分折算標準，在刑法修正前應以銀元三百元折算一日，即
    新臺幣九百元折算一日。惟九十五年七月一日修正公布施行
    之刑法第四十二條第三項前段規定：「易服勞役以新臺幣一
    千元、二千元或三千元折算一日。」，則被告乙○○經併科
    罰金應易服勞役部分，比較新舊法之結果，以新法較有利於
    被告，自應依修正後刑法第二條第一項但書規定，適用修正
    後刑法第四十二條第三項前段規定，爰就併科罰金部分，均
    以新臺幣一千元折算壹日，諭知易服勞役之折算標準。被告
    所犯之罪在96年4月24日以前，惟不合於中華民國96年罪犯
    減刑條例減刑條件，爰不予減刑。
六、扣案如附表一編號五、六之具有殺傷力之改造手槍、改造子
    彈，係違禁物，均應依刑法第三十八條第一項第一款規定宣
    告沒收。
據上論結，應依刑事訴訟法第369條第1項前段、第364條、第299
條第1項前段、槍砲彈藥刀械管制條例第8條第1項、刑法第2條第
1項前段、第11條前段、修正前第28條、第55條後段、修正後第
42條第3項、第38條第1項第1款，判決如主文。
本案經檢察官趙中岳到庭執行職務。
中　　華　　民　　國　　96　　年　　11　　月　　6 　　日
                  刑事第五庭    審判長法　官  楊明章
                                      法　官  顏基典
                                      法　官  楊子莊
以上正本證明與原本無異。
如不服本判決，應於收受本判決後十日內向本院提出上訴書狀。
其未敘述上訴理由者並得於提起上訴後十日內向本院補提理由書
狀（均須按他造當事人之人數附繕本）「切勿逕送上級法院」。
　　　　　　　　　　　　　　　　　　　書記官  王全龍
中　　華　　民　　國　　96　　年　　11　　月　　6 　　日
附錄本案論罪科刑法條全文：
槍砲彈藥刀械管制條例第8條第1項
未經許可，製造、販賣或運輸鋼筆槍、瓦斯槍、麻醉槍、獵槍、
空氣槍或第4條第1項第1款所定其他可發射金屬或子彈具有殺傷
力之各式槍砲者，處無期徒刑或5年以上有期徒刑，併科新臺幣1
千萬元以下罰金。
┌────────────────────────────┐
│附表一（扣案物）：                                      │
├──┬────────────┬───┬────────┤
│編號│扣   押   物   名   稱  │數  量│備          註  │
├──┼────────────┼───┼────────┤
│ 一 │槍管                    │1支   │                │
├──┼────────────┼───┼────────┤
│ 二 │9mm制式子彈             │5顆   │                │
├──┼────────────┼───┼────────┤
│ 三 │8.72mm土造子彈          │2顆   │                │
├──┼────────────┼───┼────────┤
│ 四 │8.94mm土造子彈          │6顆   │                │
├──┼────────────┼───┼────────┤
│ 五 │改造手槍                │1支   │槍枝管制編號：  │
│    │                        │      │0000000000號    │
├──┼────────────┼───┼────────┤
│ 六 │8mm土造子彈             │3顆   │                │
├──┼────────────┼───┼────────┤
│ 七 │改造槍管                │2支   │                │
├──┼────────────┼───┼────────┤
│ 八 │手槍滑套                │2支   │                │
├──┼────────────┼───┼────────┤
│ 九 │手槍彈匣                │1個   │                │
├──┼────────────┼───┼────────┤
│ 十 │撞針彈簧                │1條   │                │
├──┼────────────┼───┼────────┤
│十一│手槍握把片              │2片   │                │
├──┼────────────┼───┼────────┤
│十二│手槍槍機                │2個   │                │
├──┼────────────┼───┼────────┤
│十三│鋼珠                    │1罐   │                │
├──┼────────────┼───┼────────┤
│十四│手槍撞針頭              │1包   │                │
├──┼────────────┼───┼────────┤
│十五│工業用底火              │20顆  │                │
├──┼────────────┼───┼────────┤
│十六│模型子彈                │6顆   │                │
├──┼────────────┼───┼────────┤
│十七│底火                    │85顆  │                │
├──┼────────────┼───┼────────┤
│十八│砂輪機                  │1台   │                │
├──┼────────────┼───┼────────┤
│十九│改造工具                │1批   │                │
├──┼────────────┼───┼────────┤
│二十│9mm子彈                 │1顆   │                │
└──┴────────────┴───┴────────┘
